臺灣高等法院臺中分院刑事判決
                                    110年度上訴字第429號
上  訴  人
即  被  告  林于哲



指定辯護人  本院公設辯護人陳秋靜
上列上訴人因毒品危害防制條例案件，不服臺灣臺中地方法院10
9年度訴字第1981號中華民國109年12月31日第一審判決（起訴案
號：臺灣臺中地方檢察署109年度偵字第16390號），提起上訴，
本院判決如下：
    主  文
上訴駁回。
    犯罪事實
一、林于哲明知3，4-亞甲基雙氧苯基二甲胺丁酮係毒品危害防
    制條例第2條第2項第3款所規定之第三級毒品，不得非法販
    賣，竟基於意圖營利，販賣第三級毒品之犯意，於民國109
    年5月29日凌晨1時30分許，在通訊軟體微信之「東南西北支
    援版」群組內，以暱稱「麥當勞歡樂送（ID：BMW666mm）」
    刊登：「（㊣夯保證提神飲料」、「㊣骰子圖案、水蜜桃圖
    案」、「1：600」、「5：3000送1」、「10：5000送2」、
    「本日優惠錯過不再」、「優惠促銷中，趕緊來電」、「大
    臺中地區皆可外送」等販毒訊息廣告。適為執行網路巡邏之
    員警發現，於同年月30日23時48分許，以暱稱「oniarai」
    與林于哲聯繫後，佯裝欲向其購買毒品，並約定以每包新臺
    幣（下同）400元代價，購買25包含有第三級毒品成分之毒
    品咖啡包，嗣因林于哲僅有22包含有第三級毒品3，4-亞甲
    基雙氧苯基二甲胺丁酮成分之毒品咖啡包，即改以22包、
    8,800元交易，並約於臺中市○○區市○○○路000號之波特
    曼精品商務汽車旅館226室進行交易。林于哲於同年月31日
    凌晨0時40分許，前往前開汽車旅館抵達226室後，自包包取
    出內含第三級毒品成分3，4-亞甲基雙氧苯基二甲胺丁酮之
    毒品咖啡包，員警陳佳賢上前確認交易毒品內容物後，員警
    陳佳賢、郭廷亦隨即出示員警證件，當場逮捕林于哲而販賣
    未遂，並扣得如附表編號1至5所示之物。
二、案經新北市政府警察局中和分局報請臺灣臺中地方檢察署檢
    察官偵查起訴。
    理    由
壹、證據能力部分
一、按刑事訴訟法第159條之5規定：「被告以外之人於審判外之
    陳述，雖不符前4條之規定，而經當事人於審判程序同意作
    為證據，法院審酌該言詞陳述或書面陳述作成時之情況，認
    為適當者，亦得為證據。當事人、代理人或辯護人於法院調
    查證據時，知有第159條第1項不得為證據之情形，而未於言
    詞辯論終結前聲明異議者，視為有前項之同意」，其立法意
    旨在於傳聞證據未經當事人之反對詰問予以核實，原則上先
    予排除，惟若當事人已放棄詰問或未聲明異議，基於證據資
    料愈豐富，愈有助於真實發現之理念，且強化言詞辯論原則
    ，法院自可承認該傳聞證據例外擁有證據能力。查本判決下
    列所引用未符合刑事訴訟法第159條之1至第159條之4規定之
    傳聞證據，業經原審、本院於審理程序時當庭直接提示而為
    合法之調查，且檢察官、被告林于哲及辯護人均表示對於證
    據能力沒有意見，同意作為證據（見原審卷第53、57、109
    至112、117頁；本院卷第65頁），本院審酌前開證據作成或
    取得之狀況，並無非法或不當取證之情事，且與待證事實具
    有關連性，認為以之作為證據應屬適當，揆諸上開規定，自
    均具有證據能力。
二、又本判決下列所引用之其餘非供述證據，並無證據證明係實
    施刑事訴訟程序之公務員因違背法定程序所取得，依同法第
    158條之4規定之反面解釋，亦均具有證據能力。
貳、認定犯罪事實所憑之證據及理由
一、訊據上訴人即被告（下稱被告）林于哲對於上開犯罪事實，
    迭自警詢、偵訊、原審準備程序、審理及本院審理時均坦承
    不諱（見109偵16390卷第26至27、97至98、227至237頁；原
    審卷第51、114頁；本院卷第69至70頁），核與證人劉倢（
    見109偵16390卷第141至142頁）、陳皓（見同上偵卷第142
    至143頁）、許峻維（見同上偵卷第143頁）、陳佳賢（見同
    上偵卷第143至144頁）、郭庭亦（見同上偵卷第144至145頁
    ）於偵訊時證述之情節均大致相符，並有被告自願受搜索同
    意書（見同上偵卷第37頁）、新北市政府警察局中和分局偵
    查隊搜索扣押筆錄、扣押物品目錄表、扣押物品收據（見同
    上偵卷第39至43頁）、贓物認領保管單（見同上偵卷第45頁
    ）、新北市政府警察局中和分局查獲涉嫌毒品危害防制條例
    毒品初步鑑驗報告單（見同上偵卷第51頁）、被告微信暱稱
    、頭貼、販售毒品廣告、與買家聊天、或在群組聊天室中貼
    文翻拍照片（見同上偵卷第57至68頁）、查獲現場照片、被
    告使用之機車照片、扣案之毒品秤重照片、被告通聯紀錄表
    及手機通話紀錄翻拍照片（見同上偵卷第69至84頁）、臺灣
    臺中地方檢察署辦案公務電話紀錄表（見同上偵卷第117頁
    ）、被告扣案手機備忘錄、微信翻拍照片（見同上偵卷第24
    7至250頁）、新北市政府警察局中和分局109年8月3日新北
    警中刑字第1094702917號函檢送：內政部警政署刑事警察局
    109年6月22日刑鑑字第1090059663號鑑定書、新北市政府警
    察局中和分局109年度安保字第842號扣押物品清單（見同上
    偵卷第327至329頁）等在卷可稽，復有扣案如附表編號1至2
    所示之物可資佐證。足見被告前開自白與事實相符，堪予採
    信。
二、復按販賣毒品係政府嚴予查緝之違法行為，且可任意分裝或
    增減其分量，各次買賣之價格，當亦各有差異，隨供需雙方
    之資力、關係之深淺、需求之數量、貨源之充裕與否、販賣
    者對於資金之需求如何即殷切與否，以及政府查緝之態度，
    進而為各種不同之風險評估，而為機動性之調整，因之販賣
    之利得，除經坦承犯行，或帳冊價量均記載明確外，委難察
    得實情，是縱未確切查得販賣賺取之實際差價，但除別有事
    證，足認係按同一價格轉讓，確未牟利之情形外，尚難執此
    認非法販賣之事證有所不足，致知過坦承者難辭重典，飾詞
    否認者反得逞僥倖，而失情理之平。況，販賣者從各種「價
    差」或「量差」或係「純度」謀取利潤方式，或有差異，然
    其所圖利益之非法販賣行為目的，則屬相同，並無二致；衡
    諸毒品取得不易，量微價高，依一般社會通念以觀，凡為販
    賣之不法勾當者，倘非以牟利為其主要誘因及目的，應無甘
    冒被查緝法辦重刑之危險，平白無端義務為該買賣之工作，
    是其販入之價格必較售出之價格低廉，而有從中賺取買賣差
    價牟利之意圖及事實，應屬符合論理法則且不違背社會通常
    經驗之合理判斷。此由被告於原審審理時亦坦承：每販賣1
    包毒品咖啡包可獲利1百多元之語（見原審卷第114頁），及
    其多次表達因為經濟困頓才起意為本案販毒犯行（見原審卷
    第51、116頁），其辯護人亦表示：被告係因為一時經濟困
    頓為貼補家用，才犯下此犯行（見原審卷第51、57頁），益
    見被告本案販賣毒品確實有營利之意圖，要堪認定。
三、綜上所述，被告自白與事實相符。本案事證業臻明確，被告
    有為本案販賣第三級毒品未遂之犯行，堪以認定。
參、新舊法比較適用
一、按行為後法律有變更者，適用行為時之法律。但行為後之法
    律有利於行為人者，適用最有利於行為人之法律，刑法第2
    條第1項定有明文。
二、查被告行為後，毒品危害防制條例第4條第3項、第17條第2
    項均業於109年1月15日修正公布，並自同年7月15日生效施
    行。修正前毒品危害防制條例第4條第3項係規定：「製造、
    運輸、販賣第三級毒品者，處7年以上有期徒刑，得併科新
    臺幣7百萬元以下罰金。」修正後係規定：「製造、運輸、
    販賣第三級毒品者，處7年以上有期徒刑，得併科新臺幣1千
    萬元以下罰金。」修正前毒品危害防制條例第17條第2項係
    規定：「犯第4條至第8條之罪於偵查及審判中均自白者，減
    輕其刑。」修正後係規定：「犯第4條至第8條之罪於偵查及
    歷次審判中均自白者，減輕其刑。」經比較修正前、後之規
    定，修正後之毒品危害防制條例第4條第3項法定刑提高，以
    修正前之規定較有利被告；而修正後毒品危害防制條例第17
    條第2項規定須於「歷次」審判中均自白犯罪始得依該條規
    定減輕其刑，以修正前之規定較有利被告，自應依刑法第2
    條第1項前段之規定，適用其行為時即修正前毒品危害防制
    條例第4條第3項、第17條第2項之規定。
肆、論罪科刑部分
一、按3，4-亞甲基雙氧苯基二甲胺丁酮係毒品危害防制條例第2
    條第2項第3款所定之第三級毒品，禁止非法販賣。又刑事偵
    查技術上所謂之「釣魚偵查」，係指對於原已犯罪或具有犯
    罪故意之人，以設計引誘之方式，使其暴露犯罪事證，而加
    以逮捕或偵辦而言，此純屬偵查犯罪技巧之範疇，並未違反
    憲法對於基本人權之保障，且於公共利益之維護有其必要性
    存在，故依「釣魚」方式所蒐集之證據資料，原則上非無證
    據能力；又於此情形，因毒品購買者為辦案佯稱購買，而將
    販賣者誘出以求人贓俱獲，因其無實際買受之真意，且在警
    察監視之下伺機逮捕，事實上亦不能真正完成買賣，則該次
    行為，僅能論以販賣未遂（最高法院100年度台上字第4498
    號判決意旨參照）。是核被告本案所為，係犯修正前毒品危
    害防制條例第4條第6項、第3項之販賣第三級毒品未遂罪。
二、被告已著手於販賣毒品犯行之實行而不遂，為未遂犯，依刑
    法第25條第2項規定按既遂犯之刑減輕之。
三、按犯毒品危害防制條例第4條至第8條之罪於偵查及審判中均
    自白者，減輕其刑，修正前毒品危害防制條例第17條第2項
    定有明文。查被告就本案販賣第三級毒品未遂犯行，於偵查
    及原審、本院審理中，均自白犯罪，應依修正前毒品危害防
    制條例第17條第2項之規定，減輕其刑，並依法遞減輕之。
四、次查被告就本案販賣毒品犯行，前於警詢時雖曾供出其毒品
    來源為微信暱稱「張君雅」之人，惟被告並未能提供任何年
    籍資料或聯繫方式供警查緝，且經警調查被告所稱與上手毒
    品交易時、地，未發現涉案車輛，是未有查獲其他正犯或共
    犯之情形，有臺中市政府警察局第五分局109年10月30日中
    市警五分偵字第1090048314號函檢送員警職務報告在卷（見
    原審卷第91至93頁）可按，尚難依毒品危害防制條例第17條
    第1項之規定減輕其刑。
五、末按量刑固屬法院自由裁量之職權，然仍應受比例、罪刑相
    當原則等法則之拘束，並非可恣意為之，致礙及公平正義之
    維護，必須兼顧一般預防之普遍適應性與具體個案特別預防
    之妥當性，始稱相當。而刑法第59條之酌量減輕其刑，必須
    犯罪有特殊之原因，在客觀上足以引起一般人之同情，認為
    即予宣告法定低度刑期仍嫌過重者，始有其適用，至於犯罪
    後之態度等情狀，僅可為法定刑內從輕科刑之標準，不得據
    為酌量減輕之理由（最高法院51年度台上字第899號、70年
    度台上字第794號、77年度台上字第4382號等判決意旨參照
    ）。本院考量第三級毒品對社會秩序及國民健康危害甚鉅，
    被告為智識健全之成年人，對政府嚴格查緝販賣毒品之行為
    ，自無不知之理，竟仍為本案犯行，所為嚴重影響社會治安
    。且修正前毒品危害防制條例第4條第3項販賣第三級毒品罪
    之法定本刑為「7年以上有期徒刑」，縱無其他減輕其刑規
    定，就販賣第三級毒品犯行，所得量處最低刑為有期徒刑7
    年，已難認有何情輕法重或情堪憫恕之情形，且該法定刑所
    得宣告之範圍，亦應已足區隔不同之行為人及犯罪類型，被
    告本案所犯販賣第三級毒品未遂部分，經依刑法第25條第2
    項規定、修正前毒品危害防制條例第17條第2項之規定，遞
    減輕其刑後，可量處法定最低刑度僅為有期徒刑1年9月，難
    認此部分有情輕法重之情形，尚難再依刑法第59條規定酌量
    減輕其刑，辯護人請求依刑法第59條規定酌減其刑等語，尚
    難准許，附此敘明。
伍、本院之判斷原審認被告本案犯罪事證明確，適用毒品危害防
    制條例第4條第3項（修正前）、第6項、第17條第2項（修正
    前）、第19條第1項、刑法第2條第1項前段、第11條、第25
    條第2項等規定（漏繕第38條第1項之規定，逕予補充即足）
    ，並以行為人之責任為基礎，審酌「被告之前科素行（參臺
    灣高等法院被告前案紀錄表），其竟無視毒品對社會秩序及
    國民健康危害至深且鉅，又嚴重影響社會治安，製造、運輸
    、販賣等行為情節尤重，更應嚴加非難，而為本案販賣第三
    級毒品犯行，肇生他人施用毒品之來源，戕害國民身心健康
    ，且有滋生其他犯罪之可能，被告販賣第三級毒品之對象單
    一，本案係販賣未遂等情；兼衡其自述高中肄業之教育智識
    程度，未婚、無子女，需要撫養母親，目前與父親同住，從
    事便當跟便利商店工作，經濟狀況勉持，之前因另案代收包
    裹的詐欺案件目前在籌錢賠償被害人之生活狀況（見本院卷
    第115至116頁），犯後能坦認犯行」等一切情狀，量處如原
    審判決主文所示之刑。並說明「七、至辯護人雖為被告辯護
    稱被告自小家境清寒、領有清寒證明，被告在本案犯行前並
    無前科紀錄，本件犯罪為未遂，並未造成毒品的流通，相較
    一般大中盤毒販販毒之情形顯然犯罪情節及侵害均較為輕，
    且被告之所以為本案犯行，是因其友人提供管道，若令被告
    入監服刑，反而會讓被告沾染惡習，被告目前年紀尚輕，現
    在從事2份工作，努力清償另案詐欺案件的賠償款項，請求
    給予緩刑諭知等語。惟查，被告除本案販賣第三級毒品未遂
    犯行外，涉犯加重詐欺罪等案件，經檢察官另案提起公訴（
    參臺灣高等法院被告前案紀錄表），且被告又因本案案發前
    之108年9月9日、10月2日涉嫌販賣第二級毒品案件，經臺灣
    臺中地方檢察署檢察官以109年度偵字第33418、35604號追
    加起訴（本院109年度訴字第3028號），審酌前開情形，難
    認被告本案販賣第三級毒品未遂犯行，係偶發性之犯罪，自
    不宜給予緩刑之宣告，附此敘明。」暨認：「…三、查扣案
    如附表編號1所示之手機（見109偵16390卷第41頁），為被
    告所有、供作本案販賣毒品犯行聯繫所用之物，業據被告供
    承在卷（見本院卷第113頁），應依毒品危害防制條例第19
    條第1項規定宣告沒收之。四、次查扣案如附表編號2所示毒
    品咖啡包22包，經送鑑驗結果，確含有第三級毒品3，4-亞
    甲基雙氧苯基二甲胺丁酮成分（見本院卷第45頁、109年度
    院安保字第365號扣押物品清單），有前開內政部警政署刑
    事警察局109年6月22日刑鑑字第1090059663號鑑定書附卷可
    稽，為被告所有、本案販賣毒品之標的，參照前開說明，應
    依刑法第38條第1項之規定，宣告沒收。五、至扣案如附表
    編號3至5所示之物雖係自被告處所扣得，惟卷內無證據證明
    該等物品係供被告本案販賣毒品犯罪所用之物，是就前開物
    品爰不予宣告沒收。」經核所為認事用法均無不當，量刑亦
    屬妥適。被告上訴意旨以希望再適用刑法第59條規定酌減輕
    其刑、給予緩刑宣告等語，指摘原判決量刑為不當。惟本案
    並無刑法59條規定之適用，且依其犯案情節，亦不適宜宣告
    緩刑，均經原審闡述甚詳，被告上訴意旨再執相同情詞，針
    對原審業已詳細論究之內容再事爭執，並非有據，復任意就
    原審量刑職權之適法行使，予以任意指摘，亦非可採。綜上
    ，本件上訴為無理由，應予駁回。
據上論斷，依刑事訴訟法第368條，判決如主文。
本案經檢察官鄒千芝提起公訴，檢察官黃裕峯到庭執行職務。
中　　華　　民　　國　 110　　年　　4 　　月　　15　　日
            刑事第九庭  審判長法　官　紀　文  勝
                              法　官　廖　健　男
                              法　官　賴  妙  雲       
以上正本證明與原本無異。
如不服本判決應於收受送達後20日內向本院提出上訴書狀，其未
敘述上訴之理由者，並得於提起上訴後20日內向本院補提理由書
（均須按他造當事人之人數附繕本）「切勿逕送上級法院」。

                              書記官  林  玉  惠 
　　　　　　　　　　　　　　　
中　　華　　民　　國　　110 　年　　4 　　月　　15　　日
【附錄本案論罪科刑法條】
（修正前）毒品危害防制條例第4條第3項、第6項
（第3項）製造、運輸、販賣第三級毒品者，處7年以上有期徒刑
，得併科新臺幣7百萬元以下罰金。
（第6項）前5項之未遂犯罰之。

























附表：扣案物
編號 物品名稱 數量 備註 沒收 1 黑色iPhone手機  1支 見109偵16390卷第41頁 是 2 毒品咖啡包 22包 含第三級毒品3，4-亞甲基雙氧苯基二甲胺丁酮（純質淨重合計約2.44公克）原審109年度院安保字第365號扣押品清單 是 3 金色iPhone手機  1支 見109偵16390卷第41頁 否 4 現金1千元  新北市政府警察局中和分局109年度保管字第2203號扣押物品清單 否 5 普通重型機車  1台 已發還（見109偵16390卷第45頁） 否